臺灣臺南地方法院刑事判決
110年度交訴字第12號
公  訴  人  臺灣臺南地方檢察署檢察官
被      告  曾三貴


上列被告因公共危險等案件，經檢察官提起公訴（109年度營偵
字第2347號），本院依簡式審判程序判決如下：
    主  文
曾三貴犯肇事致人傷害逃逸罪，處有期徒刑陸月。
    事實及理由
一、犯罪事實：曾三貴於民國一０九年十月二十一日十七時二十
    四分，無駕駛執照駕駛農機號牌號碼Q一-０六二八號農用耕
    耘機沿臺南市○○區○○路○段○○○巷○○○號建物西側產業道路由
    西往東方向行駛，於行經該產業道路距上開建物五十公尺前
    ，本應注意車前狀況，隨時採取必要之安全措施，依當時天
    候晴、日間自然光線、柏油路面乾燥無缺陷、無障礙物且視
    距良好等客觀情狀，並無不能注意之情事。適曾三貴行車動
    線左前方路旁有莊鎌毓逆向停放車牌號碼○0-○○○○號自小貨
    車，自小貨車前有沈丕展逆向停放之車牌號碼000-○○○○號重
    型機車，莊鎌毓、沈丕展則站在自小貨車與重機車旁寒喧。
    詎曾三貴駕駛農用耕耘機竟疏未注意車前狀況，致該耕耘機
    左側支架撞上該自小貨車右後車尾，自小貨車因此往前推擠
    撞上在旁莊鎌毓、沈丕展，造成莊鎌毓受有頭部損傷伴有臉
    部撕裂傷三公分、右肩膀擦挫傷等傷害，沈丕展受有胸部、
    背部、腹臂、右小腿擦挫傷、左膝擦傷等傷害（過失傷害部
    分業經撤回告訴，另為公訴不受理之判決）。曾三貴明知肇
    事，竟基於肇事逃逸之犯意，未協助莊鎌毓、沈丕展就醫，
    亦未報警或等待員警到場處理，即逕自駕駛耕耘機倒車離開
    現場。嗣警據報到場處理，始循線查悉上情。案經莊鎌毓、
    沈丕展訴由臺南市政府警察局新營分局移送臺灣臺南地方檢
    察署檢察官偵查起訴。
二、本件係經被告曾三貴有罪之陳述，而經本院合議庭裁定由受
    命法官獨任以簡式審判程序加以審理，依據刑事訴訟法第二
    百七十三條之二規定排除嚴格證據調查；並依同法第三百十
    條之二準用第四百五十四條之規定製作略式判決書，先予敘
    明。
三、證據名稱：
  （一）被告之自白；證人即告訴人莊鎌毓、沈丕展於警詢、偵
        查之證述。
  （二）奇美醫療財團法人柳營奇美醫院診斷證明書、道路交通
        事故現場圖、道路交通事故調查表報告表（一）（二）
        、現場、農用耕耘機、自小貨車勘察採證照片、案發地
        附近監視器錄影翻拍照片。
四、核被告所為，係犯刑法第一百八十五條之四之肇事致人傷害
    逃逸罪。另被告前因醉態駕駛案件經本院判處有期徒刑三月
    確定，於一０九年七月三十日易科罰金執行完畢，五年內再
    犯本件有期徒刑以上之罪，惟依司法院大法官釋字第七七五
    號解釋就累犯是否加重其刑應予裁量，查被告所犯醉態駕駛
    之前案與本案所犯之肇事逃逸案件尚無關連性，且本院量刑
    已考量被告素行，又本罪之最輕本刑為有期徒刑一年之刑度
    不輕，而被告之母親曾廖嬌因創傷性腦病變長期臥床，有奇
    美醫療財團法人柳營奇美醫院診斷證明書及照片各一紙在卷
    可參（見本院卷第八十一頁），需由被告二十四小時照顧，
    另被告與告訴人莊鎌毓、沈丕展於本院已達成調解，並付清
    賠償款項，有本院一一０年度南司刑移調字第六十一號調解
    筆錄及本院公務電話紀錄在卷可佐（見本院卷第三十九頁、
    第四十頁、第五十三頁），認無再依累犯規定加重之必要。
    復按刑法第五十九條規定：犯罪之情狀顯可憫恕，認科以最
    低度刑仍嫌過重者，得酌量減輕其刑。立法理由中指出：本
    條所謂「犯罪之情狀可憫恕」，自係指裁判者審酌刑法第五
    十七條各款所列事項以及其他一切與犯罪有關之情狀之結果
    ，認其犯罪足堪憫恕者而言。本件被告所犯之刑法第一百八
    十五條之四肇事逃逸罪，其法定刑係一年以上七年以下有期
    徒刑之罪，然同為肇事逃逸者，犯罪情節亦未必盡同，造成
    危害社會之程度亦屬有異，法律科處此類犯罪，所設之法定
    最低本刑卻屬相同，且縱量處最低法定刑，仍屬過重。衡諸
    本件被告因駕駛耕耘機行經產業道路不慎撞上告訴人逆向停
    放之機、汽車及站於車邊之告訴人二人，已與告訴人達成調
    解並賠償其損害，一如前述，相較於其他具較大肇責之肇事
    逃逸危及對方生命且未獲被害人宥恕之狀況，被告犯罪情節
    尚屬輕微，倘就被告肇事逃逸犯行論以法定最低度刑之刑猶
    嫌過重，確屬情輕法重，客觀上足以引起社會一般人之同情
    ，依刑法第五十九條規定減輕其刑。爰審酌被告犯罪動機、
    素行、被告因駕駛耕耘機行經產業道路不慎撞上告訴人逆向
    停放之機、汽車及站於車邊之告訴人、已與告訴人達成調解
    並賠償其損害、被害人所受傷勢尚輕且撤回過失傷害告訴，
    兼衡被告犯後坦承犯行、自述學經歷及生活狀況等一切情狀
    ，量處如主文所示之刑。末查，被告之母親曾廖嬌因創傷性
    腦病變長期臥床，需由被告二十四小時照顧，一如前述，被
    告請求給予宣告緩刑，另告訴人亦於調解筆錄載明請求如被
    告符合緩刑宣告之要件給予緩刑，惟被告有如前述之累犯紀
    錄，不符刑法第七十四條第一項之緩刑要件，附此敘明。
據上論斷，依刑事訴訟法第二百九十九條第一項前段、第二百七
十三條之一第一項、第二百八十四條之一、第三百十條之二，刑
法第一百八十五條之四、第五十九條，判決如主文。
本案經檢察官郭俊男提起公訴，檢察官謝欣如到庭執行職務。
中　　華　　民　　國　　110 　年　　3 　　月　　31　　日
　　　　　　　　　刑事第九庭    法　官　鍾邦久
以上正本證明與原本無異。
如不服本判決應於收受本判後20日內向本院提出上訴書狀，並應
敘述具體理由。其未敘述上訴理由者，應於上訴期間屆滿後20日
內向本院補提理由書狀（均須按他造當事人之人數附繕本）「切
勿逕送上級法院」。
  　　　　　　　　　　　　　　　書記官　黃憶筑
中　　華　　民　　國　　110 　年　　3 　　月　　31　　日
附錄本案論罪科刑法條全文：
中華民國刑法第185條之4：
（肇事遺棄罪）
駕駛動力交通工具肇事，致人死傷而逃逸者，處1年以上7年以下
有期徒刑。